【裁判字號】    96,易緝,155
【裁判日期】    970131
【裁判案由】    恐嚇取財等
【裁判全文】
臺灣板橋地方法院刑事判決             96年度易緝字第155號
公  訴  人  臺灣板橋地方法院檢察署檢察官
被      告  甲○○
上列被告因恐嚇取財等案件，經檢察官提起公訴（94年度偵緝字
第2215號）及移送併案審理（96年度偵緝字第2942號），本院判
決如下：
    主  文
甲○○連續犯詐欺取財罪，處有期徒刑壹年捌月；又犯搶奪罪，
處有期徒刑柒月；又連續犯恐嚇取財罪，處有期徒刑拾月。應執
行有期徒刑年。
    事  實
一、甲○○基於意圖為自己不法所有之概括犯意，連續於(一)民國
    94年7 月15日凌晨0 時30分許，至臺北縣三重市○○街120
    號「萊爾富便利商店」，向該店店員丙○○佯稱其係鄰近之
    電玩店員工，其店內要兌換新臺幣（下同）5500元之佰元鈔
    及500 元之拾元硬幣，並願付給丙○○500 元佣金，使丙○○陷於錯誤，信以為真，乃先如數兌換給甲○○，並依甲○○要求，將兌換之紙鈔、硬幣拿至甲○○停放在店外之機車
    置物箱內放置，隨後甲○○即藉詞稱其要先返回電玩店，稍
    後再將兌換之6000元及500 元佣金一起拿過來給付，惟甲○○離去約過2 小時後，即來電聲稱其電玩店遭警查獲賭博情
    事，無法交付所換之6000元，隨即掛斷電話，至此丙○○始
    知受騙。(二)其後復於次日（即同年月16日）凌晨某時，至上
    址便利商店，再向丙○○佯稱向其借款2200元，使丙○○再
    陷於錯誤，而如數借與，其並向丙○○借用行動電話，聲稱
    以方便與丙○○聯絡還款之事，其後雖先於當日上午，至上
    址店內，將上開借用之行動電話返還丙○○，惟至同日下午
    1 時許，其又接續以電話聯絡丙○○，佯稱其可返還借款，
    邀約丙○○至臺北縣蘆洲市○○路○ 段附近某處見面，待丙○○依約抵達後，其復將丙○○帶至鄰近某大樓樓下，旋即
    再向丙○○佯稱借用行動電話，使丙○○陷於錯誤，再交付
    其行動電話，之後甲○○即藉詞稱要上樓拿錢還款，其上樓
    後丙○○在該處樓下久候約4 小時，均不見甲○○下樓行蹤
    ，至此始知又受騙。(三)隔日（即同年月17日）凌晨某時，其
    又至上址便利商店找丙○○，再向丙○○佯稱其需借款6000
    元，繳付一筆保證金後，即可領得薪水，將其之前借款及行
    動電話一併返還，復使丙○○陷於錯誤，信以為真，而如數
    借與，之後甲○○即逃匿無蹤，無從聯絡，丙○○始知再受
    其詐騙，而於94年7 月19日報警處理。而甲○○詐得丙○○
    上開金錢後，均供己償還地下錢莊欠款，詐得之丙○○上開
    行動電話則留供己用，直至94年9 月間，在臺北縣三重市○○路上遺失。(四)詎其食髓知味，又承上開概括犯意，繼於94
    年7 月18日凌晨3 時15分許，至臺北縣三重市○○路272 之
    2 號「福客多便利商店」，向該店店員乙○○佯稱其欲以零
    錢換紙鈔，兌換6000元，並極力央求，使乙○○陷於錯誤，
    信以為真，惟因該店內現金不足，乙○○乃自行領款5700元
    交付甲○○，甲○○得手後即藉詞其要去鄰近拿取欲兌換之
    零錢交付，請乙○○留下行動電話號碼，然其一去不回，至
    此乙○○始知受騙。(五)其後復於同日下午2 時25分許，以電
    話聯絡乙○○，邀約乙○○至臺北縣三重市○○路天台廣場
    戲院門口見面，聲稱其要償還交付上開兌換之5700元（起訴
    書誤載為「7500元」），待10分鐘後，乙○○依約到上開相
    約地點後，其先佯稱要乙○○拿身分證與其去拿錢，惟遭乙○○拒絕，其即改請乙○○進至天台廣場內談，並將乙○○
    拉進一樓樓梯間，詢問乙○○有無帶行動電話來，乙○○回
    稱有並拿出其BENQ廠牌行動電話1 支，詎其即基於不法所有
    之意圖，乘乙○○不備之際，不及抗拒，旋自乙○○手中強
    行將乙○○之上開行動電話攫取奪走。(六)之後隨即又基於恐
    嚇取財之犯意，佯對乙○○厲罵並摔煙盒，並對乙○○恫嚇
    佯稱須再給付其1500元，始能拿回上開交付之5700元及行動
    電話，使乙○○因而心生畏懼，即刻返家拿取1500元，再返
    回上開天台廣場戲院門口交付甲○○，但甲○○則又藉詞要
    去朋友處拿取5700元，隨即離去，並將上開奪取之行動電話
    帶走，一去未回，之後甲○○即將該行動電話持與其不知情
    之友人戴明信交換行動電話使用。(七)詎其又於隔日（即同年
    月19日）凌晨4 時20分許，再承上開恐嚇取財之概括犯意，
    帶同不知情之友人戴明信（所涉本件共犯恐嚇取財未遂罪嫌
    部分，經檢察官偵查後，認罪嫌不足，另以94年度偵緝字第
    2203號不起訴處分在案），復返至上址福客多便利商店，又
    向乙○○索取1500元，並對乙○○恫嚇佯稱「我朋友有帶槍
    」，且故意稱呼其友人戴明信為「帶槍仔」示意威嚇，使乙○○因此心生畏懼，惟因乙○○未帶錢，即打電話返家向其
    家人要取1500元，乙○○家人聞情後，旋報警處理，嗣於同
    日清晨5 時20分許，經警據報到場後，當場查獲甲○○，其
    始未得逞，並經在場之戴明信交出甲○○與其交換奪自乙○○之上開行動電話，因而查悉上情。(八)然其猶不知悔改，再
    承上開意圖不法所有之詐欺概括犯意，於同年8 月21日晚上
    10時許，在臺北縣五股鄉○○路○ 段577 巷28號前，向其邀
    約出外遊逛之國中同學丁○○佯稱欲借用其行動電話，使丁○○陷於錯誤，信以為真，而將其所有之G-PLUS牌G903型行
    動電話1 支交付甲○○使用，甲○○得手後，旋藉詞要拿錢
    至鄰近給友人，請郭俊留在原地等候，其隨即離開現場，經
    丁○○久候未見甲○○返回，且撥打其借予甲○○之行動電
    話，亦無回應，至此始知受騙，而甲○○詐得上開行動電話
    後，即留供己使用。嗣經丁○○於同日晚上11時15分許報警
    處理，因而查悉上情。
二、案經丙○○、丁○○分別訴由臺北縣政府警察局三重分局、
    蘆洲分局報請臺灣板橋地方法院檢察署檢察官偵查起訴及移
    送併案審理。
    理  由
一、訊據被告於本院最後審理時，對於上揭犯罪事實(一)至(八)等犯
    罪事實均供認不諱，核與告訴人丙○○、丁○○、被害人乙○○等分別於警詢、偵查及本院審理時指證之被害情節均相
    符（上開告訴人、被害人等於警詢之陳述，均經被告不爭執
    ，依刑事訴訟法第159 條之5 規定，均得為證據），並經證
    人戴明信於警詢、偵查證述明確（上開證人於警詢之陳述，
    亦經被告不爭執，依刑事訴訟法第159 條之5 規定，得為證
    據），並有臺北縣政府警察局三重分局扣押筆錄、贓物認領
    保管單、監視器錄影畫面翻拍照片附卷可資佐證。本件事證
    已臻明確，被告上揭犯行均堪認定，應予依法論科。
二、又本件被告行為後，刑法第33條第5 款（修正提高罰金最低
    額為新臺幣一千元以上，以百元計算之）、第51條（對於有
    期徒刑合併定應執行刑之上限提高至三十年）、第56條（刪
    除本條連續犯以一罪論之規定）等規定，業於95年7 月1 日
    修正生效施行，經依同法第2 條規定綜合比較新舊法結果，
    被告本件所犯之罪，依修正前之上開規定處斷，較為有利，
    自仍應適用其行為時之舊法即修正前之刑法上開規定處斷。
    是核被告上開所為，其犯罪事實(一)、(二)、(三)、(四)、(八)等部分
    之行為，均係犯刑法第339 條第1 項之詐欺取財罪；犯罪事
    實(五)部分之行為，則係犯刑法第325 條第1 項之搶奪罪；犯
    罪事實(六)、(七)等部分之行為，則均係犯行法第346 條第1 項
    、第3 項之恐嚇取財既遂、未遂等罪。其上開所犯搶奪罪部
    分，公訴意旨論敘被告所犯法條時，就此部分雖謂顯有誤會
    ，而未敘及犯有搶奪罪嫌云云，然查被告此部分行為，依上
    述所認，被告係於對被害人乙○○以厲罵、摔煙盒及恫嚇等
    恐嚇手段索取1500元前所為，顯非涵蓋於其後所為之恐嚇取
    財行為範圍內，而稽之其係於詢問被害人乙○○有無攜帶行
    動電話，待乙○○拿出行動電話後，隨即出手自乙○○手中
    未經同意強行取走，其後即未返還乙○○，而攜走並交與其
    友人戴明信，互換行動電話使用等情節，核諸被告所為應係
    乘人不備，不及抗拒，而攫取奪走被害人乙○○之行動電話
    ，自應屬成立搶奪罪之犯行，是公訴意旨上開所認，容有未
    洽，惟其起訴之犯罪事實業已敘及此部分事實，本院自得併
    予審究論罪。再其上開犯罪事實(一)、(二)、(三)、(四)、(八)等詐欺
    取財之五次行為，以及犯罪事實(六)、(七)等恐嚇取財之二次行
    為，核其上開各罪之數行為，均係時間緊接，所犯罪名相同
    ，顯係出於概括之犯意反覆為之，均為修正前刑法規定之連
    續犯，爰依修正前刑法第56條之規定，分別以詐欺取財、恐
    嚇取財既遂一罪論，並各加重其刑。另公訴意旨就被告上開
    犯罪事實(八)詐欺取財之移送併案審理部分，雖未敘及，惟此
    部分與其上開被訴有罪之詐欺取財部分，有上述連續犯之裁
    判上一罪關係，為起訴效力所及，本院亦得併予審究。又其
    上開所犯詐欺取財、搶奪、恐嚇取財等罪間，犯意各別，行
    為互殊，所犯罪名不同，應予分論併罰。爰審酌被告上開各
    罪犯罪之動機、目的、手段、方法、屢犯情節、對社會治安
    、告訴人、被害人所生危害、所獲不法利益及犯後之態度等
    一切情狀，各量處如主文所示之刑，並依修正前之刑法規定
    ，定其應執行之刑。至本件被告上開犯罪後，中華民國九十
    六年罪犯減刑條例雖業已制定，經總統於96年7 月4 日公布
    ，同年月16日生效施行，且查本件被告上開各罪之犯罪時間
    ，均係在96年4 月24日以前，惟其上開所犯之詐欺取財罪，
    係該條例第3 條第1 項第15款所列之罪，且上開宣告刑已逾
    有期徒刑一年六月以上之刑，依該條例第3 條第1 項第15款
    規定，不得減刑；至其所犯上開搶奪、恐嚇取財等罪上開之
    宣告刑，核諸中華民國九十六年罪犯減刑條例第2 條第1 項
    、第3 條等規定，雖悉合於減刑條件，惟查本件被告係於上
    開減刑條例施行前之95年4 月17日，即因本案經通緝，而其
    至96年10月23日始經警緝獲到案接受審判，非其自動歸案，
    是依該條例第5 條規定，其本件所犯之罪，亦均不得依上開
    減刑條例減刑，附此敘明。
據上論斷，應依刑事訴訟法第299 條第1 項前段，刑法第2 條第
1 項前段、修正前之刑法第56條、第339 條第1 項、第325 條第
1 項、第346 條第1 項、修正前之刑法第51條第5 款，罰金罰鍰
提高標準條例第1 條前段，判決如主文。
本案經檢察官靳開聖到庭執行職務
中    華    民    國    97    年    1     月    31    日
                刑事第三庭  審判長法  官  王  屏  夏
                                  法  官  王  偉  光
                                  法  官  彭  全  曄
以上正本證明與原本無異
如不服本判決應於送達後10日內向本院提出上訴狀
                                  書記官  洪  紹  甄
中    華    民    國    97    年    2     月    4     日
附錄本案論罪科刑法條全文：
中華民國刑法第339條
意圖為自己或第三人不法之所有，以詐術使人將本人或第三人之
物交付者，處5年以下有期徒刑、拘役或科或併科1千元以下罰金
。
以前項方法得財產上不法之利益或使第三人得之者，亦同。前
二項之未遂犯罰之。
中華民國刑法第325條
意圖為自己或第三人不法之所有，而搶奪他人之動產者，處 6 月
以上 5 年以下有期徒刑。
因而致人於死者，處無期徒刑或 7 年以上有期徒刑，致重傷者，
處 3 年以上 10 年以下有期徒刑。
第 1 項之未遂犯罰之。
中華民國刑法第346條
意圖為自己或第三人不法之所有，以恐嚇使人將本人或第三人之
物交付者，處6月以上5年以下有期徒刑，得併科1千元以下罰金
。
以前項方法得財產上不法之利益，或使第三人得之者，亦同。
前二項之未遂犯罰之。


司法院資訊處製作；財團法人民間司法改革基金會備份。
